臺灣高等法院臺南分院刑事判決
　　　　　　　　　　　　　　 96年度重金上更(二)字第225號
上　訴　人
即　被　告　甲○○即王維瓏
選任辯護人　莊安田律師
上列上訴人因違反期貨交易法案件，不服臺灣臺南地方法院90年
度訴緝字第58號中華民國91年1月23日第一審判決（起訴案號：
臺灣臺南地方法院檢察署89年度偵字第12262號），提起上訴，
本院判決如下：
    主  文
原判決撤銷。
甲○○即王維瓏共同未經許可，擅自經營期貨顧問事業，處有期
徒刑壹年陸月，併科罰金新臺幣伍拾萬元，減為有期徒刑玖月，
併科罰金新臺幣貳拾伍萬元，罰金如易服勞役，以新臺幣壹仟元
折算壹日。緩刑伍年。
扣案如附表編號壹至拾貳所示之物均沒收。
    事  實
一、甲○○即王維瓏係坐落臺南縣永康市○○路425號14樓之4「
    新泰企業顧問社」（前身為怡昌國際資訊服務股份有限公司
    ﹝以下簡稱怡昌公司﹞，於民國88年12月初該公司改組為新
    泰企業顧問社）之名義負責人，並聘僱加拿大籍之香港人鄧
    家雄擔任該社之現場經理，黃惠珠（已經本院判處有期徒刑
    1年4月，併科罰金新台幣50萬元，緩刑4年確定）為該社之
    總務；另聘僱李望生（已經原審法院判處有期徒刑6月，緩
    刑3年確定）、郭美雪（已經原審法院判處有期徒刑6月，緩
    刑3年確定）及乙○○（業經臺灣臺南地方法院檢察署檢察
    官為緩起訴處分）為該社之員工；其中李望生、郭美雪均負
    責教育訓練等業務，乙○○則負責門禁及總機事務。
二、嗣甲○○即王維瓏等6人均明知該顧問社登記之營業項目為
    「一、投資顧問業。二、企業經營管理顧問業。三、資訊軟
    體服務業。四、資料處理服務業。」並不包括仲介及提供場
    所設備及相關外匯資訊供客戶自行下單操作外幣保證金交易
    業務，且未經財政部證券暨期貨管理委員會之許可並發給許
    可證照，不得經營期貨顧問。惟甲○○即王維瓏等6人竟共
    同基於概括之犯意聯絡及行為分擔，自88年12月間起，未經
    許可，擅自以「新泰企業顧問社」名義經營仲介外幣保證金
    交易之期貨顧問事業等業務。其方式是先以「新泰企業顧問
    社」名義招募文書兼職人員，於錄取新進人員後，再由鄧家
    雄、郭美雪等人對新進人員周盈妙等人施予外匯買賣之操作
    、分析等訓練，並提供與「新泰企業顧問社」合作之澳門力
    富國際發展公司（以下簡稱澳門力富公司）海外客戶買賣外
    匯之資料教導新進人員計算盈虧，藉機吸收成為客戶，而由
    「新泰企業顧問社」提供場所設備及相關外匯資訊供客戶自
    行下單操作外幣保證金交易業務，招攬客戶周盈妙、賴秋萍
    、張雅惠等人先匯入開戶保證金美金1萬元不等至澳門力富
    公司提供設於澳門指定銀行之帳號供客戶匯款，完成開戶手
    續後即可進行外匯保證金之交易；其交易商品為日幣等貨幣
    ，下單買賣保證金為每口美金1千元，每次最低交易口數為1
    口，客戶欲下單買賣時可透過「新泰企業顧問社」所提供之
    免費專線電話下單至澳門力富公司，而澳門力富公司則每日
    將當日成交情形依個別客戶製作日結表，傳真予「新泰企業
    顧問社」，客戶看表後即知盈虧，如不補足保證金，即認賠
    平倉，同時不論賺賠；至「新泰企業顧問社」則從中抽取客
    戶每口80美元做為佣金，並提供金融資訊報價、場地、設備
    及相關外匯資訊，供客戶自行下單交單交易。嗣至89年8月2
    9日經法務部調查局臺南縣調查站依法前往搜索查獲，並在
    設於臺南縣永康市○○路425號14樓之4的「新泰企業顧問社
    」內扣得如附表所示之物品。
三、案經法務部調查局臺南縣調查站報請臺灣臺南地方法院檢察
    署檢察官偵查起訴。
      理      由
一、訊據被告甲○○即王維瓏坦承上揭犯行不諱，核與
  (一)同案被告丙○○於臺南縣調查站供證：「我曾在加拿大及香
    港從事建材買賣生意，民國八十八年五月間持旅遊簽證來台
    ，曾在台北擔任英文補習班老師，八十九年六月一日經朋友
    介紹到台南縣永康市新泰企業顧問社任職迄今，目前未婚。
    」「我自始至終均在場（指搜索時其是否在場）。」「新泰
    企業是從事美匯日幣之外國貨幣外匯保證金交易業務，公司
    實際負責人為王維瓏，我也是受僱於王維瓏，每月薪資新台
    幣三萬元，因王維瓏一個月只來公司一、二次，所以公司之
    現場業務則大部分由我負責處理，我除負責公司之行政業務
    外，另負責指導教授新進員工或客戶操作買賣美匯日幣程序
    及公司相關規定。」「公司負責人王維瓏係每天以電話操控
    公司之營運，現場業務行政則由我負責，黃惠珠則負責公司
    事務總務及新進人員之培訓工作，乙○○則負責公司總機及
    門禁管制工作，近日又接下原黃惠珠負責招攬新進員工、客
    戶之報紙廣告業務，其餘新進員工都剛來公司不到一個月，
    而這些新進人員公司大批招攬目的是要讓他們成為客戶。」
    「新泰企業是以密集報紙廣告以招攬新進員工名義招攬客戶
    ，並以澳門力富國際發展公司為下單買賣日幣匯率對象，公
    司與客戶約定繳交美金三萬元保證金在澳門指定銀行帳戶內
    開戶（受款銀行BANCO DELTA ASIA S.A.R.L受款人姓名MIGH
    T FORTUNE IN TERNATIONAL DEVELOPMENT CD.MACAU受款人
    帳號000000000000），公司並授與十倍擴張信
    用交易額度，也就是三萬美元之保證金可以買賣三十萬美元
    價值之日幣，交易以口為單位，每口（件）美金一千元，公
    司規定每次至少交易五口，公司從中抽取每口八十美元手續
    費，且規定交易未滿四十口不得提領保證金，新泰企業並以
    力富國際發展公司名義與客戶簽約，約定以日幣匯率在市場
    行情變動之漲跌差價結算盈虧，若交易後保證金不足美金九
    千元，客戶必須馬上補足保證金（原規定美金三萬元）。」
    「因美金三萬元保證金相當於台幣九十餘萬元，所以很多客
    戶無力支付，為拉生意我們會請客戶直接與力富公司連絡，
    電話000000000000，將保證金降為二萬美金或
    一萬美金。」「新泰企業設有與力富公司連絡之電話專線，
    且全程錄音，且力富公司每天均會將前一日下單買賣日匯之
    交易紀錄《日結單》傳真至新泰企業，所以交易紀錄是可確
    保，但王維瓏交代我要求員工必須於隔日將所有交易資料用
    碎紙機銷毀，以防查緝。」「客戶大部分均使用代號，且偶
    爾才到新泰企業營業處下單買賣美匯日幣，所以我大多不認
    識，只記得客戶有賴秋萍、郭美雪、郭美秀、張雅惠（目前
    生產期間，有二個月未到公司下單）等公司以前員工。」「
    不是（指新泰企業是否為財政部證券暨期貨管理委員會所許
    可之交易期貨商），該公司登記之營業項目為(一)投資顧問業
    (二)企業經營管理顧問業(三)資訊軟體服務業(四)資料處理服務業
    ，並非經許可之期貨交易商。」「公司自八十八年十二月一
    日成立迄今，均以外幣外匯保證金交易為業，平均每日交易
    （指平倉完成買賣，留倉未完成交易口數不計算在內）約二
    十口至三十口不等，每個月有五百口即五十萬美金，若擴張
    信用可買賣美元五百萬元之日幣，累計迄今營業額約計四百
    五十萬美金，所抽取之手續費約三十六萬美金相當台幣一千
    餘萬元。營業額也有新台幣一億三千餘萬元。」「不可能（
    指客戶下單購買之外幣是否可以取回外幣），因客戶所買只
    是日幣匯率指數，並非真正買取外匯，即俗稱之空中交易，
    也是期貨買賣之一種。」「這些扣押物（指扣押物02營運資
    料計拾冊）係新泰企業操作美匯日幣期貨指數及新進員工相
    關作業規定之資料。」「03為前述外幣期貨買賣合約書，04
    為客戶開戶通知書，05-1為客戶保證金之匯出匯款申請書，
    05-2則是客戶買賣外幣期貨之退佣紀錄，公司規定每口八十
    美金均有新台幣五百元之退佣，每月核算由黃惠珠匯給客戶
    ；06為客戶操作外幣期貨盈餘之提領單（指扣押物03、04、
    05、06計十一冊意義內容為何）。」「07為日幣外匯之買單
    ，08為日幣外匯之賣單（指扣押物07、08計六冊意義內容為
    何）。」「09-1即係前述力富公司每日傳真給新泰企業前一
    日交易紀錄之日結單，09-2也是力富公司每日傳真來之交收
    紀錄表，09-3則是前述我們每次隔日以碎紙機絞碎之相關交
    易資料（指編號09三冊意義內容為何）。」「10為新泰企業
    客戶信用戶口結存表，主要是在核算控制客戶買賣外匯期貨
    盈虧所剩餘之保證金，其客戶均以戶口號碼代替，右上角之
    金額則為開戶時之保證金金額。11為基金紅利同意書（指編
    號10十五冊，11四冊內容意義為何）。」「12-1為新泰企業
    之存摺，主要用於公司薪資之撥入及轉出，由黃惠珠保管、
    12-2為黃惠珠存摺影本，13為員工之印章，亦由黃惠珠保管
    （指編號12、13意義內容為何）。」「王維瓏約五十餘歲，
    戴眼鏡，約一百六十五公分，稍胖略有凸頭，他向我表示目
    前人在台北，每次都是他主動打電話與我連絡，我並無法連
    絡到他。」「力富公司是澳門的公司在台灣也是未經許可之
    期貨交易商，新泰企業則是獨立盈虧之公司，其幕後老闆應
    該是王維瓏，惟新泰企業如何以力富公司為外匯期貨下單對
    象，且將保證金直接匯至澳門，其利益如何分配我不清楚，
    但新泰企業在台招攬不特定對象從事美匯日幣期貨買賣，並
    許以十倍擴張信用交易並結算買賣差價作為盈虧系屬事實。
    」「我確係受僱於王維瓏，從事負責新泰企業買賣外匯期貨
    業務，但我真的不知道在台灣未經核可從事期貨交易是違法
    的。因我是持旅遊簽證，依規定每次只能留台一個月且不能
    打工，我原已決定在上個月離職回加拿大，也是王維瓏以無
    接替人手為由將我留下。」等節（見法務部調查局臺南縣調
    查站筆錄﹝以下簡稱調查站筆錄﹞第2至6頁）。
  (二)證人即在「新泰企業顧問社」下單買賣外幣之周盈妙於臺南
    縣調查站證稱：「我曾任台南市黃金海岸ＫＴＶ會計，約八
    十六年底進入怡昌國際資訊服務股份有限公司擔任職員，八
    十八年十二月初公司改組，將公司更名為新泰企業顧問社，
    我仍留任，直到八十八年十二月底即離職，純粹作新泰企業
    社客戶，但新泰企業社幫我申請之健保卡及健保給付，在八
    十九年三月間始辦理停保，目前除仍下單買賣日幣外匯外，
    並兼作美樂家、茶樹精油直銷業務（指其經歷、現職及家庭
    狀況）。」「怡昌公司之負責人為張姓男子（名字相關資料
    不清楚）我們均稱渠為張經理，很少到公司，公司一切現場
    業務均由總務黃惠珠負責，八十八年十二月初不知何故公司
    改組為新泰企業社，負責人是誰我不知道，現場仍由黃惠珠
    負責，員工也均相同，前後二家公司實際上均從事招攬客戶
    下單買賣外匯保證金交易生意，只是怡昌公司從事外匯買賣
    有英磅、馬克、日圓，而新泰企業社則只限制客戶作美匯日
    幣（指新泰企業社負責人及其實際營業項目為何）。」「該
    企業社負責人很少到公司，現場業務行政均由黃惠珠負責，
    另有一名香港地區僑民在現場指導下單買賣作業，門禁管制
    兼總機小姐乙名，其餘均是從報紙廣告所招攬來之員工，主
    要是負責學習下單、買賣美匯日圓及盈虧核算，嗣業務熟悉
    後又帶領新進人員教他們學會買賣作業及核算。我及賴秋萍
    、張雅惠均是因招攬而成為公司員工，進而成為客戶，三人
    均同時於八十八年十二月底離職，純粹成為客戶下單買賣美
    匯日圓迄今（指新泰企業社之組織架構為何）。」「新泰企
    業社是以密集報紙廣告以招欖新進員工名義招攬客戶，並以
    澳門力富國際發展公司為下單買賣日幣匯率對象，公司與客
    戶約定繳交美金三萬元保證金，在澳門指定銀行帳戶內開戶
    ，公司並授與十倍擴張信用交易額度，也就是三萬美元之保
    證金可以買賣三十萬美元價值之日幣，交易以口為單位，每
    口（手）美金一千元，公司規定每次至少交易五口，公司從
    中抽取每口八十美元手續費，新泰企業社並以力富國際發展
    公司名義與客戶簽約，約定以日幣匯率在市場行情變動之漲
    跌差價結算盈虧，若交易後保證金不足就必須補足一定數額
    （指新泰企業社從事美匯日幣﹝圓﹞外匯保證金交易之情形
    ）。」「新泰企業社設有與力富國際發展公司連絡之電話專
    線，且力富公司每天均會將前一日下單買賣日匯之交易紀錄
    （日結單）傳真至新泰企業社，所以交易紀錄是可確保，但
    該日結單黃惠珠只保留二天就予以銷毀，其緣由我並不知道
    （指其下單買賣美匯日幣匯率之交易如何確定）。」「不可
    能，因我所買只是日幣匯率指數，並非真正買取外匯，即俗
    稱之空中交易，也是期貨買賣之一種（指其下單買賣之日幣
    是否可以取回日幣）。」「因我下單以美元買賣日幣，每口
    公司均會退佣新台幣五百元，我每個月至少均交易﹝指平倉
    完成買賣﹞三十口以上，所以黃惠珠所寫應是我八月份之退
    佣金額，黃惠珠均會直接匯入我在中國信託西台南分行帳戶
    0000000000000內（指其既稱自八十八年十二
    月底已離職，何以黃惠珠所製作二○○○年八月薪資明細表
    上尚有本薪二萬元及全勤三千元）。」「因我成為客戶後為
    節省國際電話費，所以經常會到新泰企業社看盤並下單買賣
    ，據我所知公司員工尚有綽號麥克蓄留小鬍子，本名不知道
    ，是香港來指導買賣作業的），李望生也是怡昌公司員工一
    直為新泰企業社員工迄今、郭美雪也是怡昌遺留迄今員工、
    乙○○總機及門禁管制。」等語在卷（見調查站筆錄第33至
    36頁）；而其於檢察官偵查中復證述：「八十九年四月怡昌
    公司在時我任員工，新泰成立後我再離去（指為何與新泰公
    司做外匯保證金）。」「日元，我投資三萬美金，投資五口
    ，手續費八十元美金，例外匯保證金交易（指其交易種類及
    性質）。」「虧了不少，力富的人會來電叫我補足（指盤中
    存款金額不足如何處理）。」「公司有提供（指買賣外匯資
    訊、新聞、看盤及下單用之電話），但我未拿（指有無留結
    帳單）。」等節（見偵查卷第14至15頁）。
  (三)證人即在「新泰企業顧問社」下單買賣外幣之梁秀珍在臺南
    縣調查站證稱：「新泰企業顧問社係專門代客下單買賣外國
    貨幣外匯保證金交易業務，但我才來上班第五天，目前仍屬
    於學習階段，不能與客戶接洽聯繫，公司員工稱我為抄寫員
    ，負責之工作則是依照核數員黃惠珠小姐指示，而填寫登載
    客戶買、賣外國貨幣有關商品名稱、客戶編號、日期、數量
    、價位、手續費盈淨利情形，及總結存等資料，填記在公司
    所製作之表格內。」「公司訂有手續費公式為每一數量每口
    為一千元美金，抽取美金八十元。」「客戶要下單買賣外國
    貨幣，必須先與公司簽約，且必須先繳交保證金原則上為三
    萬美金，但為拉攬客戶視客戶財力一萬或二萬美金也可以，
    該些保證金依公司指示將錢匯到在澳門或香港指定銀行之帳
    戶內開戶。」「我至公司上班擔任抄寫員，每天只上班約二
    個小時半，上午十時至十二時三十分，每個月待遇為新台幣
    八千元，我剛來上班才五天，公司員工一直鼓勵我自己也下
    單買賣外國貨幣，所以我於今（二十九）日上午至中國信託
    銀行永康分行準備匯出新台幣十五萬元，公司同意我交一萬
    元美金保證金，先匯台幣二十五萬元至前述在澳門之指定銀
    行帳戶內。另外我知道本來也是抄寫員之同事，本名我不清
    楚，我都叫她『阿妹』，現在也成為公司客戶，每天在公司
    上班只是看盤而為自己下單買賣外國貨幣。」「我只知道有
    美匯日圓一種（指公司所從事買賣之外國貨幣有那些）。」
    等情（見調查站筆錄第50至52頁）；而其於檢察官偵查中證
    述：「做為日元外匯買賣，下單是打電話去，公司有提供資
    料給我看（指其匯十五萬做何事）。」等語（見偵查卷第16
    頁）；另於原審審理時復具結證稱：「只進去四天，工作期
    間一直叫我投資，我總共領了壹仟多元，我們都關在一間祕
    密的辦公室，都是他們進來告訴我們，我們不可以隨便進出
    ，他們會跟我講其他同事已賺多少錢，要我們去投資，第五
    天我有要投資，我去跟朋友借錢，要匯到世華銀行，但在樓
    下就遇到調查局的人到公司，調查局人員剛好破獲公司的非
    法行為，我請他們幫我攔截這筆錢。」「投資者要先把錢匯
    到澳門公司指定的銀行，然後以電話與澳門公司聯絡購買外
    幣種類、金額、時間，並將匯款單等文件傳真該公司，澳門
    公司會把文件傳回公司，辦公室內有各種外幣的匯率波動，
    有個叫溫蒂的女同事時常向我炫耀她下單後賺多少錢，要我
    跟著也投資，我不知道溫蒂叫什麼名字。」等節（見原審訴
    字卷第70至71頁）。
  (四)證人即在「新泰企業顧問社」下單買賣外幣之賴秋萍在臺南
    縣調查站證稱：「目前未婚與父母同住，於去（八十八）年
    四月間在新泰企業社的前身怡昌顧問公司應徵擔任全職的資
    料抄寫員，負責每日抄寫日幣、英磅、瑞士法郎及歐元的匯
    率變動資料，並幫海外客戶計算投資外幣買賣的盈虧，後於
    去年十二月間離職，目前無業中。」「我在今八十九年二月
    間成為新泰企業社的客戶，每天均會前來新泰企業社看盤，
    從事日幣買賣，故貴站人員前來搜索時我剛好在場。」「我
    依在怡昌顧問公司的工作經驗，認為投資外幣買賣有利可圖
    ，乃在今八十九年二月間前往新泰企業社辦理外幣買賣開戶
    手續，當時該企業社人員就拿澳門的力富國際發展公司的開
    戶資料讓我填寫，接著將澳門匯業銀行的帳號給我，要我自
    行到該企業社樓下的中國信脫商業銀行將欲投資的三萬美金
    （台幣為九十六萬元）匯款到澳門的匯業銀行，然後再將匯
    款單拿到該企業社傳真給澳門的力富國際發展公司，始完成
    開戶手續。」「新泰企業社目前只從事日幣的交易買賣，客
    戶若欲下單買賣外幣，必須以一千美金為一口，透過該企業
    社的電話直接向力富國際發展公司下單買賣，該企業社約定
    客戶可以擴張十倍信用額度，去買賣日幣，以開戶保證金二
    萬美金為例，即可以買二十萬美金的日幣，最後，可當日平
    倉或留倉，完成買賣日平倉時，則依日幣當日匯率變動漲跌
    來結算盈虧，留倉時若保證金不足，則必須再補足保證金，
    該企業社約定客戶每次買賣必須五口以上，每口抽取八十元
    美金的手續費。」「（我平均每日買賣五至十口，也就是交
    易金額在美金五千至一萬元不等，從二月迄今其買賣金額約
    達七十餘萬美金，但係擴張信用額度循環使用，累積至目前
    為止，扣除手續費，約虧損一萬八千美元左右。」「我若有
    下單買賣，新泰企業社均會在隔日交給我一張力富公司的外
    幣買賣日結單做為買賣依據，但這些日結單我在看過後就丟
    掉了，新泰企業社每日也會收到力富公司傳來所有客戶的日
    結單，但在該相關資料提供客戶後，均將留存資料以碎紙機
    銷毀。」（見調查站筆錄第55至56頁）；而其於檢察官偵查
    中證述：「我先前應徵，之前為怡昌公司員工，由於公司經
    營不善才由新泰接手，八十九年二月入公司做外匯買賣，先
    做三萬美金存入香港匯票銀行，再向澳門力富公司從事買賣
    。」「一口美金一千元，最少五口，做日元外匯保證金操作
    。」「公司從未對帳單，平常可在公司內打電話下單或自己
    打電話下單，可看盤、看新聞。」「有計算公式，佣金一口
    五百元，手續費八十元美金。」「賠一萬多元。」等節（見
    偵查卷第13至14頁）。
  (五)證人即「新泰企業顧問社」職員郭美秀在臺南縣調查站證稱
    ：「我是新泰企業顧問社上班，所以我在現場（指依法執行
    搜索時，其有無在場）。」「我只負責觀看電視螢幕上所顯
    示的各項數據接受客戶電話詢問。」「有日本、美國、香港
    、歐洲等國當日股市指數及各種貨幣間的匯率，一般客戶打
    電話都會詢問當天各地指數之漲跌及匯率變化。我是接受詢
    價、不辦理下單買賣業務。」「真正負責人是誰我不清楚，
    但我上班期間都是香港人「麥可」在現場負責，從事股票及
    外匯有關業務，但真正內情我不清楚。」等語（見調查站筆
    錄第53至54頁）；而其於原審審理時具結證稱：「我是去年
    進去的，工作不到一個月，我只是讓他們僱傭而已，我根本
    沒有領到薪水，公司就被查獲了，公司被查獲後仍繼續再營
    業，九月多公司就關門了，我也不知道為何關閉，公司有要
    我們投資，從三萬美金開始計算投資額，據我所知三萬美金
    均是代表三百口。」「我接聽電話，外面的客戶會打電話近
    來問匯率多少，公司裡面的電視隨時都有各種貨幣的匯率，
    我看電視螢幕上的匯率再告訴客戶，我沒有接受下單，由客
    戶自己直接打電話到澳門下單，由澳門把客戶下單的文件傳
    真回新泰企業社，然後再由公司內的人員依照下單的資料計
    算客戶的盈虧，須等三百口都作完才能結算盈虧，客戶才可
    以拿到錢。」「我看報紙去應徵的，至於對我應徵者是誰我
    不知道他的名字。」等節（見原審訴字卷第68至69頁）。
  (六)證人即「新泰企業顧問社」職員曾裕婷在臺南縣調查站證稱
    ：「我係從報紙分類廣告應徵而至新泰企業顧問公司上班，
    工作性質係根據一位男子姓名我不知道吩咐而填註買（BUY
    ）、賣（SELL）兩聯單內之客戶編號及成交價格，日期則是
    打卡方式，其餘則沒有工作，上班時間為上午十時至下午五
    時，應徵時言明月薪新台幣二萬三千元，但因我只上班十多
    天，所以只有領到六千多元，直接匯到我在台灣企銀的帳戶
    。」「我不知道負責人是何人，在上班時若有問題大都是找
    麥可（華僑，真實姓名我亦不知道）。」「由於上班不久，
    所以並不很清楚公司營業項目，只猜測是期貨買賣，至於客
    戶是誰，因係公司人員以客戶編號號碼告知我填註，所以我
    並不清楚客戶為何人，我在上班的期間因是一個人一間隔離
    獨立的房間，所以並不太認識公司其他員工或客戶。」「公
    司吩咐客戶的成交價格，我即依據公司的計算公式，先扣手
    續費美金八十元，然後以客戶買賣日幣匯市漲跌市場匯率核
    算盈虧並登載於客戶別之帳卡上，再繳回公司，而新泰企業
    顧問公司是以力富國際發展公司（設於澳門）為開戶下單對
    象，開戶保證金為美金二萬元，其客戶可以擴張十倍信用額
    度操作日幣外匯，再以留倉或平倉結算盈虧。」等情（見調
    查站筆錄第46至47頁））；而其原審審理時具結證稱：「去
    年五、六月只工作一個禮拜，我只領到一千多元薪水而已，
    只有早上兩、三個小時，我在裡面負責的工作是以一張單子
    叫我打時間進去，單子上面有一公式、金額、時間，我就以
    此公式用計算機計算出所得金額，金額是以美金計算，我會
    算五、六筆，就會有人收回去，我認為這應該是在買賣外匯
    。我因為懷孕所以沒有繼續再工作。」「我不知道名字只知
    道是一個女性（指誰僱傭她）。」「我們有問題就叫『麥可
    』的男子處理，該人留有鬍子。另外還有一個較年輕的香港
    人叫我們打時間，以該時間作為基準去計算匯率、差額，我
    們計算好後就有人收走。」等節（見原審訴字卷第67至68頁
    ）。
  (七)證人即「新泰企業顧問社」職員黃素虹在臺南縣調查站證稱
    ：「我是於這個月初看報上徵才廣告前來應徵上班。」「新
    泰企業顧問社是做何生意我還不清楚，我來應徵時是由一位
    香港人「麥可」、本名「丙○○」負責，也由他錄取我。」
    「我所做工作只負責丙○○交給我一些買賣數據，依據原有
    公式如：手續費八○USD×數美元盈利：000000
    00÷賣出價M+00000000÷買入價〔M-〕〔Mrcx2
    〕再×數量美元淨利：美元盈利減手續費總結存：本金
    加美元淨利做計算。」等節（見調查站筆錄第48頁）。
  (八)證人即「新泰企業顧問社」職員馬榕青在臺南縣調查站證稱
    ：「我曾在輔大安親班擔任老師，於八十九年八月二十三日
    看報紙打電話並來面試，在「麥可」《外文名字，真實姓名
    丙○○》面試後通知我於八十九年八月二十五日開始來上班
    ，我未婚與父母同住。」「我依報紙登載來應徵事務員，當
    時「麥可」告訴我每個薪水新台幣一萬三千元，而我從事的
    工作依公司指示核算外幣買賣紀錄，並登載於「力富國際發
    展公司」客戶交易明細表中。」「我每天到公司上班後，公
    司就給我一份資料夾，夾背上的號碼就是客戶代號﹝與力富
    國際發展公司客戶交易明細表左上角之戶口號碼相同﹞，資
    料夾內有一份該客戶前一日之交收紀錄表，我再以換算公式
    表，依交收紀錄表上逐筆核算買賣價格，再將該買賣後的美
    元盈利減去手續費每一單位，即交易數量，為八十元，列為
    美元純利，該美元純利再加上交易明細表右上角的U.S.數字
    ，該數字為該客戶上次結存的金額，即是該客戶該筆買賣後
    的總結存，至於備註欄上的數據係依照換算公式表５的公式
    核算，至於其代表用意為何我不清楚。」「我依公式換算客
    戶交易後，就有核數員（每次不同人，亦不知其姓名）來檢
    查客戶交易明細表，隨後就以口頭指導我填寫買賣交易單，
    並將第一聯送交交盤房，而第二聯夾存在資料夾內，於下班
    前（中午十二時三十分）由公司人員將資料夾收回。」「新
    泰企業社內我只認識「麥可」（留小鬍子，有香港人的口音
    ），不知道負責人是誰。」等節（見調查站筆錄第40至42頁
    ）。
  (九)證人即「新泰企業顧問社」職員乙○○在臺南縣調查站證稱
    ：「我係永康市○○路四二五號十四樓之四新泰企業顧問社
    總機小姐，貴站前來搜索時，我在公司內上班。」「我曾任
    鞋店門市店員，於八十九年七月中旬應徵新泰企業顧問社後
    擔任總機工作。」「我的工作是接聽電話及門禁管制，接聽
    電話包括有民眾應徵詢問、客戶找我們員工電話之轉接等，
    門禁管制則是因公司大門裝有電鎖，門一關立即上鎖，所以
    有客人前來，總機小姐在大門內櫃台立即看到，必須趨前開
    門，另若有親自到場應徵者，總機小姐必須通知我們同事一
    位香港人「麥可」，本名叫「丙○○」前來處理。」「月薪
    約新台幣一萬五千元，由公司直接匯入我帳戶內。」「是有
    經營外匯買賣，但我只是總機，詳情並不清楚，公司登記之
    負責人為王維瓏，但渠很少來上班，大都由前述之「麥可」
    處理大小事情。」「我只擔任總機工作，並未處理接受客戶
    下單買賣外匯，自己亦未開戶投資外匯買賣。」等節（見調
    查站筆錄第38至39頁）。
  (十)同案被告黃惠珠在臺南縣調查站供證：「現與夫婿褚臺生同
    住，育有一男一女，曾於八十六年六月間至八十八年九月間
    在永康市○○路四二五號十四樓之四怡昌國際資訊股份有限
    公司擔任總務，後新泰企業顧問社在前址新成立後，我在八
    十九年一月間又前來應徵擔任總務人員迄今。」「我雖然擔
    任總務人員，但是因公司人員流動性強，大部分均為新進人
    員，目前公司比較資深者祇有我及丙○○，故我除了負責總
    務方面工作外，尚兼辦有關公司財務及人事管理等方面之工
    作。」「新泰企業社實際經營之業務主要係透過報紙廣徵職
    員（抄寫員）讓新進職員上班後，因有實際參與並瞭解買賣
    外國貨幣之常識而發生興趣，最後都會變成為澳門力富國際
    發展公司客戶，所以新泰企業社可以說就是在為力富公司開
    拓買賣國外貨幣之台灣客戶。」「其目的主要係透過徵才手
    段，達到招攬客戶之目的，因此，對於新進職員若不想成為
    力富公司之客戶者，將以各種理由將其辭退（指新泰企業社
    在報紙上刊登徵才廣告，實際有無真正在徵才）。」「該些
    新進人員來公司上班後，本身也瞭解要如何開戶，所以會利
    用公司電話，先直接和澳門力富公司連絡，確定開戶相關事
    宜並依個人財務狀況，原則上每人須匯款三萬美金，但財力
    不佳者，力富公司也接受二萬或一萬美金入澳門匯業銀行指
    定帳戶內，該些款項係做為買賣日幣之保證金。力富公司已
    經準備有關開戶及簽約之資料在新泰企業社內，因此，新客
    戶在匯款之後，就直接前來新泰企業社辦理開戶及簽約等手
    續，成為力富公司之正式客戶。」「因為客戶買賣日幣係要
    賺取匯差，所以通常均會前來新泰企業社看盤，再利用新泰
    企業社之電話直接向力富公司下單買賣日幣。」「按公司規
    定每口買賣單價為美金一千元，每次交易至少在五口以上，
    每位客戶可擴張十倍信用額度去買賣日幣，以開戶保證金三
    萬美金為例，即可買三十萬美金的日幣。」「有關手續費係
    每買賣完成交易一口抽取八十元美金充作手續費，至於力富
    公司如何與新泰企業社明分，我不清楚，這要問新泰企業社
    負責人王維瓏才清楚。」「客戶買賣日幣係依據當日匯率變
    動漲跌（與美金匯率漲跌變動計算）來結算盈虧。客戶可選
    擇當日平倉，即當日完成買賣交易或留倉（即當日買進未賣
    出，俟他日再賣出），但留倉時，依公司規定每口至少帳戶
    餘額要留存保證金二千元美金，依此類推，若保證金不足時
    ，則必須再補足保證金。」「通常力富公司會將前一日完成
    買賣交易之紀錄製作成『日結單』，內記載商品名稱、買賣
    價位、數量、盈虧情形及保證金結餘等資料，傳真至新泰企
    業社，再轉交給客戶，若客戶未前來領取，我就將該等日結
    單交給丙○○，因為無保存之必要，故鄧某都會將該等日結
    單以碎紙機碎掉。」「新泰企業社透過報紙招攬新進職員之
    目的就是要讓他們成為力富公司之客戶，故由力富公司提供
    一些祇賺不賠之客戶資料讓他們抄寫，以使他們以為買賣外
    幣很容易賺錢，因此，便產生興趣而順利成為力富公司客戶
    。」「因為簽約時，該些客戶和力富公司已簽訂必須完成一
    定之合約交易數量，即至少須完成四十口以上之交易數量，
    才可以取回剩餘的保證金，至於要如何取回剩餘之保證金，
    我不清楚。」「新泰企業社大部分員工係新進人員，準備培
    養做為客戶，所以，固定員工除了我之外，尚有丙○○，其
    主要工作係負責有關業務之推展。另外，還有總機小姐乙○
    ○兼辦人事應徵工作。新泰企業社實際負責人為王維瓏，但
    甚少前來公司上班，均係透過丙○○全權負責公司業務。」
    「自我今年元月間上班以來，新泰企業社替力富公司所招攬
    之客戶累計均有十餘人，詳細情形要問王維瓏才清楚。」「
    在每個月的月初，由我前往銀行及郵局將上個月的薪資匯入
    員工所提供的帳戶之中，例如每月匯款三萬元新台幣至王維
    瓏設於高新銀行營業部帳號000000000000，另
    丙○○則每月支領三萬元新台幣左右的現金做為薪水，我的
    薪資為每月二萬五千元新台幣左右。至於該些薪津來源，我
    則不清楚，因為公司每月製作報表請領薪資，但傳真電話已
    事先設定好，我不知道號碼為何，傳到何處我也不清楚（指
    社員工如何按月支領薪水及該等薪資之來源為何）。」等節
    （見調查站筆錄第10至14頁）。
  (十一)同案被告李望生在臺南縣調查站供證：「當時製作筆錄時我
    對於實際上新泰企業顧問社於八十八年十二月間成立時，我
    即已在該公司任職，有所保留，所以所回答之內容部分不實
    在。」「我退伍後於八十八年八月間即根據報紙廣告應徵進
    入怡昌國際資訊股份有限公司晚班兼職，該公司在八十八年
    十二月初改組更名為新泰企業社，我仍繼續留任做同樣工作
    ，直至八十九年六月底才離職，但同年八月下旬才又重新進
    入新泰企業社任職，但至九月底又離職。」「我在公司將近
    一年，從怡昌公司至新泰企業社的營業性質均相同，但兩家
    公司是否從事招攬客戶下單買賣外匯保證金交易生意，我不
    清楚。」「我在怡昌公司及新泰企業社八十九年四月底前，
    我是負責晚班，接聽電話告訴公司客戶查詢各種外匯匯率變
    動之盤勢，並由客戶自行直接以電話向澳門力富國際發展公
    司下單買賣外匯，但之後我於八十九年五月起調任日班工作
    ，負責客戶買賣外匯交收紀錄單登錄核算其原繳保證金累計
    餘額，並帶領公司所招攬新進人員學習外匯買賣進出之核算
    盈虧作業。」「新泰企業社負責人姓王（實際名字我不知道
    ）戴眼鏡、身材矮胖，我曾親自見過一次面，但他經常會打
    電話至公司給我詢問客戶交易狀況，另我只知道公司員工有
    黃惠珠、乙○○、郭美雪及一位香港人（留小鬍子），其餘
    的人我不清楚，且他們各負責何項工作我亦不知道。」「新
    泰企業社是否利用報紙廣告以招攬新進員工名義招攬客戶我
    不知道，我只知道開戶保證金為美金一萬、二萬、三萬元不
    等，且在澳門帳戶開戶，原怡昌公司是以美元買賣英磅、歐
    元、日圓為主，新泰企業社設立後則僅從事美元買賣日圓匯
    率（即俗稱美匯日圓），下單買賣係以『口』或『手』為單
    位，每口美金一千元，買賣交易完成（平倉）係以日圓匯率
    在市場行情變動之漲跌結算盈虧差價，公司並從中抽取每口
    美金八十元手續費，但手續費由何人拿走我不知道。」「客
    戶只買賣市場日圓匯率漲跌指數，並未實際購得日幣，至於
    公司授予客戶多少信用額度我不清楚。」「我只知道有原是
    公司員工後來成為客戶下單操作外匯保證金交易，有賴秋萍
    、張雅惠及周盈妙等三人，其餘客戶因進進出出而我只見過
    面不知他們的姓名。」「該王維瓏相片應就是新泰企業社負
    責人，只是我看到他時其年紀約五、六十歲，比相片老，但
    若看到其本人則我可以確認。」等節（見調查站筆錄第15至
    17頁），均相符合。
二、依上，顯見「新泰企業顧問社」確有密集以刊登報紙廣告招
    攬新進員工名義之迂迴方式吸引客戶，並以澳門力富公司為
    下單買賣日幣美元匯率之對象，該企業社與客戶約定繳交美
    金三萬元保證金在澳門力富公司指定之銀行帳戶內開戶，並
    授與十倍擴張信用交易額度，也就是三萬美元之保證金可以
    買賣三十萬美元價值之日幣，交易以口為單位，每口美金一
    千元，並規定每次至少交易五口，該企業社從中抽取每口八
    十美元手續費，且規定交易未滿四十口不得提領保證金，「
    新泰企業顧問社」並以力富公司之名義與客戶簽約，約定以
    日幣匯率在市場行情變動之漲跌差價結算盈虧，若交易後保
    證金不足美金九千元，客戶必須馬上補足保證金（原規定美
    金三萬元），客戶為確認下單買賣美匯日幣匯率之交易，「
    新泰企業顧問社」並與力富公司設有專線聯絡電話，由客戶
    直接向澳門力富公司下單買賣外幣，而力富公司則每日傳真
    前一日下單買賣日匯之交易紀錄（日結單）予「新泰企業顧
    問社」，以確保該社客戶之交易紀錄；且該企業社自八十八
    年十二月一日成立迄今，客戶之外幣外匯保證金交易平均每
    日交易約二十口至三十口不等，每個月有五百口即五十萬美
    金，若擴張信用可買賣美元五百萬元之日幣，累計迄今營業
    額約計四百五十萬美金（相當於新台幣一億三千餘萬元），
    所抽取之手續費約三十六萬美金（相當於台幣一千餘萬元）
    之事實，應堪認定。
三、按「本法所稱期貨交易，指依國內外期貨交易所或其他期貨
    市場之規則或實務，從事衍生自商品、貨幣、有價證券、利
    率、指數或其他利益之下列契約之交易‧‧四槓桿保證金契
    約：指當事人約定，一方支付價金一定成數之款項或取得他
    方授與之一定信用額度，雙方於未來特定期間內，依約定方
    式結算差價或交付約定物之契約」，期貨交易法第3條第1項
    第4款定有明文。而所謂「外幣保證金交易」係指一方於客
    戶與其簽約並繳付外幣保證金後，得隨時應客戶之請求，於
    保證金之數倍範圍內以自己之名義為客戶之計算，在外匯市
    場從事不同幣別間之即期或遠期買賣交易，此項交易不須實
    際交割，一般都在當日或到期前以反方向交易軋平而僅結算
    買賣差價；實務上客戶與銀行間所簽訂外匯保證金契約，均
    約定客戶得將契約延續至下一銀行營業日，且若契約自一銀
    行營業日延續至下一銀行營業日，則客戶由於契約延續之差
    價所獲致之損益，經銀行確定後，即存入客戶外幣保證金帳
    戶或自其中扣除，換言之，外匯保證金契約雖然得於當日平
    倉，惟客戶簽訂外匯保證金契約時，並不知何時會平倉（履
    行日不確定），得視匯率之變動而決定其平倉日，是該等契
    約實際上並無到期日，具有約定於未來時間履行契約之性質
    ；此種契約具有以保證金交易、未來期間履約特性、每日結
    算損益之期貨交易特有之結算制度，並於店頭市場交易，符
    合期貨交易法期貨交易契約之槓桿保證金契約之要件，有財
    政部證券暨期貨管理委員會87年5月26日（87）臺財證七第3
    3672號函在卷足參。依前所述，「外幣保證金交易」契約之
    真正當事人為指示買賣外幣之客戶及受指示、以自己名義、
    在國際市場買賣外幣之經紀商。然而經紀商須開發客源，故
    須委任第三人為其仲介潛在之客戶與其簽約，因此有所謂之
    「外幣保証金交易」之仲介業務，從事該等仲介業務之人，
    乃係受經紀商之委任，為經紀商之利益，介紹客戶與經紀商
    簽約，從事「外幣保證金交易」。而客戶一旦簽約從事外幣
    之買賣後，經紀商應依客戶之指示買賣外幣，但客戶本身可
    能沒有管道獲得國際外匯市場上外幣之漲跌訊息，需要有人
    提供相關訊息，做為買賣外幣之參考，此即屬「外幣保證金
    交易」之顧問業務。又在客戶專業知識不足，無法從「外幣
    保證金交易」中獲利時，會產生專業經理人代其買賣外幣而
    取利之需要，因此又產生了「外幣保證金交易」之經理業務
    ，由專業經理人來代客戶操作外幣之買賣。該等從事經理業
    務之人，乃係受客戶之委任，為客戶之利益，代客戶買賣外
    幣。故「外幣保證金交易契約」應屬期貨交易法第3條第1項
    第4款所指之「槓桿保證金契約」之一種。雖然「外幣保證
    金交易」本身同時也屬於期貨交易法第3條第2項所定：是一
    種「非在期貨交易所進行、基於外匯等政策考量、經中央銀
    行於掌理事項範圍內公告、得不適用期貨交易法規定」的期
    貨交易方式，且主管機關為中央銀行，但其周邊性之服務事
    業仍歸證券暨期貨管理委員會管理，且證券暨期貨管理委員
    會迄今仍未開放「外幣保證金交易」之仲介、顧問及經理事
    業，違反前開規定而營業者，即屬違反期貨交易法第82條所
    定期貨服務事業須經主管機關許可並發給證照後方得營業之
    規定，而應依同法第112條第5款之規定論罪。
四、再參酌期貨交易法第82條之立法說明，「期貨顧問事業」係
    指接受委任，對期貨交易有關事項提供研究分析意見或建議
    、發行有關期貨交易出版品，或舉辦有關期貨交易講習等業
    務之事業。至於「其他期貨服務事業」，目前經財政部證券
    暨期貨管理委員會開放者僅證券商經營期貨交易輔助業務，
    依證券商經營期貨交易輔助業務管理規則第三條規定，期貨
    交易輔助人係接受期貨商之委任，從事下列業務：一、招攬
    期貨交易人從事期貨交易。二、代理期貨商接受期貨交易人
    開戶。三、接受期貨交易人期貨交易之委託單並交付期貨商
    執行。又「外幣保證金交易」係屬期貨交易法第3條第1項第
    4款所規定之槓桿保證金契約，為期貨交易之一種，除有期
    貨交易法第3條第2項豁免之適用外，應受期貨交易法之規範
    ，倘任何公司、團體或個人以提供場所、設備及相關外匯資
    訊或建議分析意見等，供客戶自行下單進行外幣保證金交易
    者，係屬從事期貨顧問業務，亦有財政部證券暨期貨管理委
    員會90年8月24（90）台財證（七）字第154511號函1份在卷
    可按。查本件「新泰企業社」以刊登報紙方式招攬不特定之
    多數人到該社向澳門力富公司下單買賣外幣，係屬從事「外
    幣保證金交易」，該社並提供場所及電話、教導客戶從事外
    幣買賣及計算盈虧、即時外匯市場行情及利率變動資訊（如
    價位詢問、盤勢分析）、將客戶向澳門力富公司下單完成買
    賣交易之紀錄（日結單﹝內載商品名稱、買賣價位、數量、
    盈虧情形及保證金結餘等資料﹞）轉交予客戶等情，並無代
    客操作買賣外幣之情事；參諸上引說明，應僅係從事期貨顧
    問業務之行為；又其雖有「仲介」國人與國外之澳門力富公
    司簽約下單買賣外幣之行為，其上開「仲介」行為，實已包
    含在其經營期貨顧問業務行為中，自無再成立「其他期貨服
    務事業」之餘地。
五、按「本法所稱期貨交易，指依國內外期貨交易所或其他期貨
    市場之規則或實務，從事衍生自商品、貨幣、有價證券、利
    率、指數或其他利益之下列契約之交易，‧‧四、槓桿保證
    金契約：指當事人約定，一方支付價金一定成數之款項或取
    得他方授與之一定信用額度，雙方於未來特定期間內，依約
    定方式結算差價或交付約定物之契約。」期貨交易法第3條
    第1項第4款定有明文。次按期貨交易法（以下簡稱期交法）
    第3條第1項第4款槓桿保證金契約，係指依其他期貨市場之
    規則或實務，當事人約定，一方支付價金一定成數之款項或
    取得他方授與之一定信用額度，雙方於未來特定期間內，依
    約定方式結算差價或交付約定物之契約，為期貨交易之一種
    。所謂依其他期貨市場之規則或實務係指於營業處所（店頭
    市場）進行之交易，槓桿保證金契約為於店頭市場交易之商
    品。期交法所規範之期貨交易契約是廣義的，期貨交易之地
    點包括集中市場與店頭市場，涵蓋任何合法及非法業者所交
    易之任何衍生性商品。至所謂「外匯保證金交易」，係指一
    方於客戶與其簽約並繳付外幣保證金後，得隨時應客戶之請
    求，於保證金之數倍範圍內以自己之名義為客戶之計算，在
    外匯市場從事不同幣別間之即期或遠期買賣交易。此項交易
    不需實際交割，一般都在當日或到期前以反方向交易軋平而
    僅結算買賣差價。實務上客戶與銀行間所簽訂外匯保證金契
    約，均約定客戶得將契約延續至下一銀行營業日，且若契約
    自一銀行營業日延續下一銀行營業日，則客戶由於契約延續
    之差價所獲致之損益，經銀行確定後，即存入客戶外幣保證
    金帳戶或自其中扣除。換言之，外匯保證金契約雖然得於當
    日要求平倉，惟客戶簽訂外匯保證金契約時並不知何時會平
    倉（履行日不確定），得視匯率之變動而決定其平倉日，是
    該等契約實際上並無到期日，具有約定於未來時間履行契約
    之性質。此種契約以其具有(1)以保證金交易(2)未來期間履約
    特性(3)每日結算損益（mark to market )之期貨交易特有之
    結算制度，並於店頭市場交易，符合期貨交易法期貨交易契
    約之槓桿保證金契約之要件。任何人（包括公司、行號及個
    人）從事外匯保證金交易，除有期貨交易法第3條第2項豁免
    之適用外，應受期貨交易法之規範。再按「期貨顧問事業」
    係指接受委任，對期貨交易有關事業提供研究分析意見或建
    議、發行有關交易之出版品、舉辦有關期貨交易之講習等；
    「期貨經理事業」係指從事全權委託期貨交易，全權委託包
    括接受特定人之委託以及向非特定人募集資金從事期貨交易
    。從而，以招攬客戶至海外開立美金帳戶，並提供場所設備
    及相關外匯資訊（如價位詢問），供客戶自行下單進行外幣
    保證金交易者，即屬經營期貨顧問事業；如以接受委託書並
    收取佣金或手續費等方式，代他人操作外幣保證金交易，即
    屬經營期貨經理事業。進而詳言，有關企業顧問公司或商行
    招攬國人在境外開立美金帳戶，進行現貨外幣保證金交易，
    其方式不一而定，任何人除依期貨交易法第3條第2項規定豁
    免者外，以接受委託書並收取佣金或手續費等之方式代他人
    操作外幣保證金交易，係屬經營期貨經理事業。若以招攬客
    戶至海外開立美金帳戶，並提供場所設備及相關外匯資訊（
    如價位詢問），供客戶自行下單交易者，係屬經營期貨顧問
    事業。經營期貨經理或顧問事業必須經主管機關許可並發給
    許可證照，期貨交易法第82條第1項定有明文。因此未經許
    可擅自經營期貨經理事業或期貨顧問事業，即違反該條項之
    規定，涉有期貨交易法第112條第5款之罪。另任何人除依期
    貨交易法第3條第2項規定豁免者外，非經財政部證券暨期貨
    管理委員會核准而經營期貨交易法第3條第1項之期貨交易業
    務，應依該法第112條第3、4款規定處罰，而「仲介」行為
    視財政部證券暨期貨管理委員會未來對期貨仲介業之規範內
    容而定，是否違反期貨交易法第82條之規定，而有同法第11
    2條第5款罰則之適用，此部份俟財政部證券暨期貨管理委員
    會對其規範內容定案後另行定之。對期貨仲介行為未規範前
    ，期貨仲介屬期貨商之業務，而未經財政部證券暨期貨管理
    委員會核准經營期貨業務者，核屬違反期貨交易法第56條第
    1項之規定，應依同法第112條第3款之規定處罰（財政部證
    券暨期貨管理委員會86台財證(五)字第56560號函釋參照）；
    依上所述，「新泰企業顧問社」向臺南縣政府申請核准登記
    之營業項目中之「投資顧問業」及「企業經營管理顧問業」
    ；然所謂「顧問」並不能泛指任何一切顧問行為，尚不包括
    外幣（外匯）保證金之「顧問」業務亦甚明確。
六、依上所述，本件事證已臻明確，被告王維瓏共同未經許可，
    擅自經營期貨顧問事業犯行，至堪認定，應予依法論科。
七、按行為後法律有變更者，應將行為時之法律與裁判時之法律
    比較適用最有利於行為人之法律；又新舊刑法關於刑之規定
    ，雖同採從輕主義，惟比較時仍應就罪刑有關之共犯、未遂
    犯、想像競合犯、牽連犯、連續犯、結合犯，以及累犯加重
    、自首減輕暨其他法定加減原因與加減例等一切情形，綜其
    全部罪刑之結果而為比較，再適用有利於行為人之法律處斷
    ，而不得一部割裂分別適用不同之新舊法（最高法院24年上
    字第4634號判例意旨、95年5月23日刑事庭第8次會議決議參
    照）。本件被告行為後，刑法已於94年1月7日修正、94年2
    月2日公布，並於95年7月1日施行，其中：(一)修正前刑法第3
    3條第5款規定：「罰金：1元以上」，而依修正後該款規定
    為：「罰金：新臺幣1,000元以上，以百元計算之。」，經
    比較期貨交易法第112條所定之罰金法定刑最低額，以適用
    修正前之刑法規定較有利於被告；(二)刑法第28條關於共同正
    犯之規定亦經修正，而本件被告依修正前後之刑法規定均構
    成共同正犯，新舊法比較結果，修正後之刑法對被告並無較
    有利之情形。綜上，本件經綜合觀察全部罪刑比較之結果，
    依刑法第2條第1項前段規定，應適用修正施行前刑法之規定
    較有利於被告。至刑法第42條雖經修正，惟易刑處分之相關
    規定，尚非在上開罪刑綜合比較之列（同此見解者，參花滿
    堂，「刑法新舊法比較適用爭議問題研析」；張淳淙，「牽
    連犯、連續犯及常業犯廢除後之實務因應」。均發表於
    法官協會與臺灣高等法院於95年11月10日舉辦之「新修正刑
    法相關問題學術研討會」）。而修正前刑法第42條第2項規
    定：「易服勞役以（銀元）一元以上三元以下折算一日。但
    勞役期限不得逾六個月」，而被告行為時之易服勞役折算標
    準，依修正前罰金罰鍰提高標準條例第二條前段規定（現已
    刪除），就其原定數額提高為一百倍折算一日，則被告行為
    時之易服勞役折算標準，應以銀元三百元折算一日，經折算
    為新臺幣後，應係以新臺幣九百元折算為一日。而修正後刑
    法第42條第3項前段則規定：「易服勞役以新臺幣一千元、
    二千元或三千元折算一日，但勞役期限不得逾一年」，比較
    修正前後之易服勞役折算標準，以修正後之規定較有利於被
    告，則依刑法第2條第1項但書規定，應適用修正後之刑法第
    42條第3項前段規定，定其罰金如易服勞役之折算標準。
八、按目前所謂「外幣保證金」交易，係客戶與證券商約定繳交
    一定成數以上之保證金，在訂定的交易額度內，由證券商依
    客戶要求從事即期或遠期外匯交易；對客戶而言，到期並不
    實際交割，係由證券商同時從事到期日及幣別相同而買賣方
    向相反之交易將其平倉，而由客戶賺取匯差或負擔虧損之交
    易。因其有以小搏大，財務槓桿之作用，透過靈活之操作可
    獲取巨額之利潤，惟從事此交易需事先評估本身所能負擔的
    風險，所謂的高獲利風險。同時行情無漲跌之限制，可買空
    賣空，且可當日沖銷，因之需經政府核准設立之公司行號始
    得經營為之。至於交易幣別：以美元對歐元、日圓、英鎊、
    瑞士法郎或其它流通性高，且經證券商同意之國際貨幣為主
    ；而保證金及交易金額和倍數，原則上：最低額為美元1萬
    元或其它等值外幣，可承作保證金金額之20倍為原則，每筆
    下單交易金額最低為美元20萬元，或是其它等值外幣。交易
    時間方式：交易時間為非銀行休假日之星期一至星期五上午
    06：30至隔天紐約收盤（夏令時間為凌晨3點，冬令時間為
    凌晨4點)，以外幣保證金交易申請書或電話直接下單。查被
    告王維瓏係「新泰企業顧問社」之負責人，被告丙○○則擔
    任該社之現場經理，共同為期貨交易資訊服務之期間，未經
    主管機關許可，擅自在「新泰企業顧問社」提供場所設備及
    相關外匯資訊，供客戶自行下單進行外幣保證金交易之參考
    ，而以與前述相（類）同之交易幣別、保證金及交易金額和
    倍數、交易時間及方式等，擅自經營期貨顧問事業，亦接受
    客戶委託代為下單操作外幣保證金交易，擅自經營期貨經理
    事業，揆諸前揭說明，係違反期貨交易法第82條第1項之規
    定，而犯期貨交易法第112條第5款之未經許可擅自經營期貨
    顧問及經理事業罪，應依期貨交易法第112條第5款之規定論
    處；又其以聘用人員為名，多次在報端媒體刊登徵人廣告，
    設法將應徵者吸收為客戶，以「新泰企業顧問社」名義與「
    澳門力富公司」簽外幣保證金交易契約，惟並未居於仲介之
    地位為之，按諸前開說明，自無違反期貨交易法第56條第1
    項之規定（即擅自經營期貨商業務罪，應依同法第112條第3
    款之規定處罰）。又被告王維瓏與同案被告丙○○、黃惠珠
    、李望生、郭美雪、共犯乙○○等人間，就「新泰企業顧問
    社」之業務有分工合作之情形，渠等對於擅自經營期貨顧問
    、經理事業，及擅自經營期貨商之業務，具有犯意聯絡及行
    為分擔，均為共同正犯。另被告等擅自經營期貨顧問、經理
    事業，及擅自經營期貨商之業務，究其犯罪性質，應屬行為
    之繼續，即於放棄違法經營前，其犯罪行為之違法情狀仍繼
    續進行，應屬繼續犯之實質上之一罪。附此敘明。
九、原審以被告甲○○即王維瓏罪證明確，應予論罪科刑，固非
    無見。但查：中華民國96年罪犯減刑條例業經於96年7月16
    日起施行，原審未及適用，顯有未當；原判決既有上開可議
    之處，即屬無可維持，應由本院將原判決予以撤銷改判。爰
    審酌被告甲○○即王維瓏其犯罪之動機、目的、手段，未經
    許可經營期貨顧問事業，危害社會金融秩序及交易安全甚鉅
    ，惟念其犯罪後已坦認犯行等一切情狀，量處被告甲○○即
    王維瓏有期徒刑1年6月，併科罰金新臺幣伍拾萬元。又其犯
    罪時間均在中華民國96年4月24日以前，合於減刑條件，爰
    依中華民國96年罪犯減刑條例第2條第1項第3款之規定，減
    其刑期二分之一，即減為有期徒刑9月，併科罰金新台幣25
    萬元，並就罰金刑部分諭知易服勞役之折算標準。末查，被
    告甲○○即王維瓏素行尚佳，前未曾因故意犯罪受有期徒刑
    以上刑之宣告，有本院被告全國前案紀錄表可稽，其因一時
    失慮，致罹刑典，惟於本院審理時已坦承犯行，深表悔意；
    參以證人郭美秀、曾裕婷均證稱：其等上班期間都是香港人
    「麥可」即丙○○在現場負責業務及同案被告黃惠珠、共犯
    乙○○均供稱：王維瓏很少前來公司上班，均係透過丙○○
    全權負責公司業務等情，核與同案被告丙○○自陳公司現場
    業務大部分由渠負責處理情節相符，堪認被告甲○○即王維
    瓏確係新泰企業社名義負責人無誤。本院認被告甲○○即王
    維瓏經此刑之宣告後，應知警惕，而無再犯之虞，本院因認
    暫不執行其刑為適當，併予以宣告緩刑伍年。至於扣案如附
    表所示之物品除印章13枚屬員工印章不得沒收外，其餘扣案
    物品均屬被告王維瓏等人所共有供其等共同犯罪所用之物，
    爰併依修正前刑法第38條第1項第2款規定宣告沒收之。
據上論結，應依刑事訴訟法第369條第1項前段、第364條、第299
條第1項前段，期貨交易法第112條第3款、第5款，刑法第11條前
段、第74條第1項第1款，修正前刑法第28條、第38條第1項第2款
，刑法第42條第3項、中華民國96年罪犯減刑條例第2條第1項第3
款、第7條之規定，判決如主文。
本案經檢察官曾銘芳到庭執行職務。
中　　華　　民　　國　　96　　年　　9 　　月　　5 　　日
                  刑事第二庭    審判長法　官    葉居正
                                      法　官    吳勇輝
                                      法　官    郭千黛
以上正本證明與原本無異。
如不服本判決，應於收受本判決後十日內向本院提出上訴書狀。
其未敘述上訴理由者並得於提起上訴後十日內向本院補提理由書
狀（均須按他造當事人之人數附繕本）「切勿逕送上級法院」。
　　　　　　　　　　　　　　　　　　　書記官    尤乃玉
中　　華　　民　　國　　96　　年　　9 　　月　　6 　　日
附錄：本判決論罪科刑法條全文
期貨交易法第112條第3款、第5款
有下列情事之一者，處7年以下有期徒刑，得併科新臺幣3百萬元
以下罰金：
三  違反第56條第1項之規定者。
五  未經許可，擅自經營期貨信託事業、期貨經理事業、期貨顧
    問事業或其他期貨服務事業者。
附表：
┌──┬───────┬─────┬───┬──────────────┐
│編號│扣押物品名稱  │ 數量     │所有人│ 備                 考      │
├──┼───────┼─────┼───┼──────────────┤
│一  │員工資料      │ 陸本     │王維瓏│                            │
├──┼───────┼─────┼───┼──────────────┤
│二  │營運資料      │ 壹拾冊   │王維瓏│                            │
├──┼───────┼─────┼───┼──────────────┤
│三  │合約書        │ 壹冊     │王維瓏│                            │
├──┼───────┼─────┼───┼──────────────┤
│四  │開戶通知書    │ 壹冊     │王維瓏│                            │
├──┼───────┼─────┼───┼──────────────┤
│五  │匯款申請書    │ 參本     │王維瓏│                            │
├──┼───────┼─────┼───┼──────────────┤
│六  │客戶提領單    │ 伍冊     │王維瓏│                            │
├──┼───────┼─────┼───┼──────────────┤
│七  │買單          │ 參本     │王維瓏│                            │
├──┼───────┼─────┼───┼──────────────┤
│八  │賣單          │ 參本     │王維瓏│                            │
├──┼───────┼─────┼───┼──────────────┤
│九  │交收記錄表    │ 參份     │王維瓏│                            │
├──┼───────┼─────┼───┼──────────────┤
│十  │信用戶口結存表│ 壹拾伍冊 │王維瓏│                            │
├──┼───────┼─────┼───┼──────────────┤
│十一│基金紅利同意書│ 肆冊     │王維瓏│                            │
├──┼───────┼─────┼───┼──────────────┤
│十二│存摺          │ 貳本     │王維瓏│                            │
├──┼───────┼─────┼───┼──────────────┤
│十三│印章          │ 壹拾參枚 │王維瓏│                            │
└──┴───────┴─────┴───┴──────────────┘
